【裁判字號】    95,聲判,13
【裁判日期】    950517
【裁判案由】    聲請交付審判
【裁判全文】
臺灣板橋地方法院刑事裁定              95年度聲判字第13號
聲   請   人  迪士霓電器量販有限公司
即 告  訴 人
              旺聯電器股份有限公司
上   二   人
代   表   人   乙○○
代   理   人   梁 治 律師
被      告     己○○
               辛○○
               丙○○
               戊○○
               丁○○
               甲○○
               庚○○
上列聲請人因告訴被告竊盜等案件，經臺灣板橋地方法院檢察署
檢察官於中華民國九十四年十二月二十日，以九十四年度偵續一
字第三二號為不起訴處分，聲請人聲請再議，經臺灣高等法院檢
察署檢察官於中華民國九十五年二月十七日，以九十五年度上聲
議字第八一三號處分書駁回再議，聲請人聲請將本件交付審判，
本院裁定如下：
    主  文
聲請駁回。
    理  由
一、本件聲請交付審判意旨：詳如附件。
二、按告訴人不服上級法院檢察署檢察長或檢察總長認再議為無
    理由而駁回之處分者，得於接受處分書後十日內委任律師提
    出理由狀，向該管第一審法院聲請交付審判；法院認為交付
    審判之聲請不合法或無理由者，應駁回之；又法院為前項裁
    定前得為必要之調查，刑事訴訟法第二百五十八條之一、第
    二百五十八條之三第二項前段、第三項，分別定有明文。次
    按向法院聲請交付審判係對於「檢察官不起訴或緩起訴裁量
    權」制衡之一種外部監督機制，法院僅在就檢察官所為不起
    訴或緩起訴之處分是否正確加以審查，以防止檢察機關濫權
    ，依此，法院就聲請交付審判案件之審查，所謂「得為必要
    之調查」，其調查證據之範圍，自應以偵查中曾顯現之證據
    為限，不可就告訴人新提出之證據再為調查，亦不可蒐集偵
    查卷以外之證據，合先敘明。
三、本件聲請人即告訴人於民國九十五年二月二十七日收受臺灣
    高等法院檢察署之處分書後，遂委任梁治律師為代理人敘明
    不服之理由於九十五年三月九日向本院聲請交付審判，程序
    上於法並無不合，附此敘明。
四、經查：本件聲請人即告訴人以被告丙○○涉犯搶奪罪嫌及己○○等六人涉犯竊盜等罪嫌，向臺灣板橋地方法院檢察署檢
    察官提出告訴，經該署檢察官偵查後，以：(一)、證人即告訴
    人公司之老闆娘張美香、曾金福經合法傳喚均未到庭。訊之
    證人迪士霓公司主會計王晨諭到庭結稱，迪士霓公司與旺聯
    公司是同一負責人、同一家公司、同一地點，所謂同一家公
    司是迪士霓公司與旺聯公司係同一家庫倉庫，資金統一由乙○○調度，伊迪士霓與旺聯公司的帳都有作，之前伊向乙○○借支薪水，簽了一張本票，乙○○就拿到聯強當舖，伊在
    迪士霓公司與旺聯公司也管開票，老闆叫伊開何票伊就開，
    開給廠商的票都是抬頭禁背，九十二年間沒有抬頭禁背的支
    票張數沒有廠商那麼多，金額算是高，大概是到六位數，十
    幾二十萬元。有時老闆會叫伊打電話去問當舖多少錢，當舖
    會叫伊開十幾萬元的票，老闆叫伊開數額相當的票，伊於九
    十二年十月十五日當時人在迪士霓公司，伊上班時間是自早
    上十點開始，當天伊上午十一點才到，下午三點半離開公司
    ，一大早就有不認識的人到公司搬貨，老闆娘也在場，老闆
    娘也讓他搬，是用貨車載的。伊僅不認識被告謝承達與許春
    成，其他的都認識，並沒有看到有認識的人在現場搬貨。到
    了下午三點半時銀行打電話來說甲存有資金缺口，然後票可
    能跳票，問我們能不能補，電話是我接的，告訴人代表人也
    有打電話問說有那些家銀行有缺，伊也說上海銀行有打電話
    來報資金缺口，告訴人代表人說因為還欠員工薪水，所以如
    果員工要搬貨抵薪水也可以，但要給老闆娘簽單，伊下午三
    點半離開辦公室，老闆娘比伊早一些離開現場，伊從三樓到
    一樓，還有看到林宏毅、施宏達、被告陳禎祥、辛○○等員
    工，被告即東元公司人員丙○○也來到現場，丙○○來時鐵
    門還沒有關下來，被告丙○○看到只剩小門，就不讓我們關
    ，他要搬自己東元的東西。伊離開時，陳列的都在，是先搬
    倉庫的貨，倉庫在四、五樓，三樓辦公室，一、二樓是賣場
    。伊三點半與林鴻毅一起離開之後，又在四點多回到公司，
    因為聯強當舖的人請伊找告訴人代表人，伊回去，門全部打
    開，裏頭已經很多人，大部分都是廠商，也有聯強當舖的人
    ，他們都在搬貨，聯強請伊找告訴人代表人，但沒有找到，
    所以聯強當舖的人把伊帶回當舖內，伊在當舖內打電話給被
    告辛○○，打電話時天色已黑，伊請被告辛○○看告訴人代
    表人弟弟林伯芳的電話，是因為聯強當舖的人問伊如何找到
    告訴人代表人，有無兄弟姐妹，伊才請劉去找，聯強當舖的
    人帶伊離開公司時，門沒有拉下，伊也不知道是誰拉下的等
    語。核與證人林鴻毅證稱伊曾在告訴人處工作，於九十二年
    八、九月間就離職了，旺聯公司與迪士霓公司兩家是一樣的
    ，伊也不知道算是旺聯或迪士霓。伊於九十二年十月十五日
    早上先載證人王晨諭到台北縣三重市○○路○段六九號店處
    ，老闆娘張美香請伊幫忙先去中國信託領錢，刷卡進帳是一
    萬多元，能領多少就領多少，再去桃園收貨款把錢收齊，伊
    在當天下午二點多又回到公司，回到公司時看到好幾卡車進
    出貨，伊從一早上去時，那些人到了，載到接近下午三點半
    才載完，這些貨是在公司五樓，包括店面包括倉庫也都搬了
    ，一樓陳列處的貨沒有被完全搬空，到東元業務來的時侯，
    其他的人就不敢再搬了等語大致相符。亦與在場證人陳群旻
    、程新村、施宏達於偵查中均證稱當日早上接近中午時，已
    有一些陌生人至店內搬貨，老闆娘並未阻止，老闆娘並有簽
    收據予店內某些員工，以店內貨品扺扣薪資等語，堪認為真
    。由此足見，告訴人公司當日財務及資金週轉確實有困難，
    否則老闆娘豈會任憑他人至告訴人公司搬貨，並以貨物與員
    工扺支薪資。且依上開證人王晨諭、林鴻毅之證詞，案發當
    日上午十一時許至下午三時許，已有不詳真實姓名年籍不詳
    之成年男子，在搬運上址四樓及五樓處之家電貨品。證人王
    晨諭於當日下午三時三十分許離去時，上址四樓至五樓之貨
    物已被搬運一空，僅剩一樓陳列處之貨物未被搬運。證人王
    晨諭於當日下午四時許再度返回上址時，鐵門已被拉開，廠
    商已於斯時進入搬貨，是被告辛○○及陳禎祥於當日晚間七
    時許重返店內之際，應無財物可供竊取，況證人王晨諭當日
    晚間七時許在聯強當舖時，確請被告辛○○再回到上址察看
    林伯芳之電話，是被告辛○○及陳禎祥上開所辯，顯非無據
    ，可堪採信，渠等是否有不法所有之意圖，即有可疑。(二)、
    被告丙○○與戊○○二人確於上揭時、地搬取告訴人店內之
    家電用品等事實，業據渠等供承不諱，並有卷附旺聯電器產
    品明細一覽表、代為保管貨品清單及估價單等各乙紙可按，
    合先認定。又被告丙○○、戊○○等二人任職之公司對於告
    訴人均有債權乙節，有臺灣臺北地方法院發予東元公司之債
    權憑證、東元公司送貨單、退票理由單，及聲寶公司之出貨
    傳票、退票理由單，在卷可稽，亦為告訴人代表人乙○○所
    不否認。且觀之東元公司遭退票之票據中，確有事發當日退
    票之旺聯公司之金額三十六萬六千五百六十五元之支票一紙
    ，是被告丙○○辯稱伊當天下時三時許抵達迪士霓公司搬貨
    ，一直到下午五時許和會計小姐確認有跳票後，才開車離開
    告訴人公司等語，非屬無稽，其應無不法所有之意圖。再依
    證人林鴻毅證稱丙○○僅有叫伊不要關門，並未打伊或恐嚇
    伊等語，是被告丙○○亦無涉有何強制犯行。又被告戊○○
    任職之聲寶公司於事發日前雖無遭退票，惟其既經被告丙○○告知告訴人公司跳票之情，且其於當日下午四時許到現場
    時，店內貨品幾乎被搬空等情觀之，其為保全聲寶公司之債
    權而搬取財物，尚難認其有何不法所有意圖可言。(三)、告訴
    人雖指稱被告己○○、丁○○、甲○○、謝承達等人均有竊
    取其店內家電用品等情，惟訊之告訴人代表人乙○○表示，
    伊於九十二年十月十五日人在南部處理親人後事，在同年月
    十六日聽到消息，同年月十七日才回到三重市○○路○段六
    九號現場，則告訴人代表人並未親見親聞告訴內容之犯罪事
    實，則指訴是否與真實相符，尚有疑問。又同案被告陳奕明
    （已不起訴處分確定）雖供稱伊在現場有看到己○○、丁○○有搬東西等情，惟共同被告間利益相衝突時，難免相互推
    諉卸責，其所為不利他共同被告己○○等人之陳述，尚難逕
    以之據為不利於被告己○○等人之認定。此外，在場並無其
    他目擊證人足證上揭被告己○○等人有搬取告訴人店內財物
    之行為，並質之告訴人代表人乙○○亦當庭表示伊沒有要告
    謝承達，可能是派出所弄錯等語，是難僅憑告訴人單一指訴
    ，逕認定被告丁○○、己○○、甲○○及謝承達有告訴人所
    指竊盜犯行。況上開被告己○○等人所任職之公司均為告訴
    人公司之客戶，與告訴人公司有業務上之往來，此為告訴代
    表人所不爭執。且告訴代表人確有交付多張票據予上開被告
    己○○等人分別所屬之公司，並陸續跳票，此有卷附支票及
    退票理由單多紙在卷可憑，故縱使上開支票並非在案發日即
    九十二年十月十五日前跳票，惟告訴人公司既與上開被告己○○等人分別所屬之公司有票據資金往來，上開被告己○○
    等人於案發日到場時，已有多人在告訴人公司內搬貨物，衡
    諸常情，渠等為保全債權，避免索償無門，縱有搬運貨物之
    情形，亦難認其有何不法所有之意圖，核與搶奪、竊盜之構
    成要件均不符，而認丙○○等七人犯罪嫌疑不足，為不起訴
    處分。聲請人不服提起再議後，臺灣高等法院檢察署書面審
    查後，另以：(一)、張美香係告訴人公司之老闆娘，於丙○○
    前來店裡時已告知丙○○，渠有四、五十萬元債款無法支付
    ，且係在得知支票確實退票後，丙○○才將將自己公司之產
    品搬回。戊○○亦係在得知退票後才依公司主管指示搬貨。
    被告己○○、甲○○、謝承達等三人供稱無搬貨，聲請人亦
    無何事證可資明上開三人有何搬貨之事實，況上開被告等之
    公司對聲請人均有債權之存在，已為聲請人所不否認，而聲
    請人公司既已退票喪失營運能力，縱被告等有搬回貨物，僅
    在保全債權，自難認被告等有何不法所有意圖，所為與竊盜
    、搶奪等構成要件不符。(二)、被告辛○○、陳禎祥二人為會
    計，係受張美香之命行事，況上開(一)項之被告等所為與竊盜
    、搶奪罪之構成要件不符，自難認劉、陳二人有何共犯竊盜
    等罪嫌之餘地。原檢察官偵查結果，認被告罪嫌不足，依法
    為不起訴處分，認事用法，並無違誤，因認聲請人之再議為
    無理由而為再議駁回之處分。經本院依職權調取臺灣板橋地
    方法院檢察署檢察官九十四年度偵續一字第三二號偵查卷（
    內含九十二件度核退字第一０二０六號、九十三年度偵字第
    一三０九號、九十三年度偵續字第三四三號偵查卷）核閱屬
    實，並有臺灣板橋地方法院檢察署檢察官九十四年度偵續一
    字第三二號不起訴處分書及臺灣高等法院檢察署九十五年度
    上聲議字第八一三號處分書附卷可稽。
五、查聲請人於告訴時所提出不利於被告之陳述，已經檢察官予
    以調查，並分別於不起訴處分書及再議處分書中詳列敘明聲
    請人所指述之事實，與刑法搶奪、竊盜不該當之理由，且其
    採證之方式、認定之原則，並無悖於論理法則與經驗法則，
    各該處分均於法有據且屬適當。聲請人指摘原檢察官之不起
    訴處分書與高檢署之處分書均有認定事實、適用法律之錯誤
    云云，並無可採。從而，本件聲請交付審判為無理由，自應
    予駁回。
據上論斷，應依刑事訴訟法第258 條之3 第2 項前段，裁定如主
文。
中    華    民    國    95    年    5     月    17    日
                刑事第十四庭  審判長 法  官  黎錦福
                                     法  官  饒金鳳
                                     法  官  曾正耀
以上正本證明與原本無異。
不得抗告。
                                     書記官  陳淑怡
中    華    民    國    95    年    5     月    17    日


司法院資訊處製作；財團法人民間司法改革基金會備份。
